臺灣士林地方法院民事判決              100年度訴字第892號
原      告  程端玉
訴訟代理人  邵華律師
複代理人    潘東翰律師
被      告  李佳玲
兼上一人
訴訟代理人  陳信男
上列當事人間損害賠償事件，本院於民國100 年10月25日言詞辯
論終結，判決如下：
    主      文
被告應連帶給付原告新臺幣肆拾伍萬元，及自民國一百年三月二
十八日起至清償日止，按年息百分之五計算之利息。
原告其餘之訴駁回。
訴訟費用由被告連帶負擔十分之六，餘由原告負擔。
本判決第一項得假執行。
    事實及理由
一、原告起訴主張：被告陳信男為原告之夫，二人育有一女，詎
    陳信男自民國95年11月中旬離家，而自同年月14日起至99年
    4 月間止，在新北市○○區○○路150 之30號5 樓、新北市
    ○○區○○路340 巷1 號2 樓等地與被告李佳玲同居並發生
    多次性行為。李佳玲甚而於98年10月間，因懷孕而前來原告
    家中談判，希望原告與陳信男離婚以成全被告二人。被告二
    人之行為，已破壞原告與陳信男間共同生活之圓滿安全及幸
    福，且使原告因此飽受精神折磨，不僅情緒焦躁無法入眠，
    自99年1 月起更不得不開始前往新光醫院精神科門診迄今，
    並經診斷有「憂鬱症」，被告應連帶賠償原告所受精神上損
    害。為此，依侵權行為損害賠償法律關係請求被告給付等語
    ，並聲明：被告應連帶給付原告新臺幣（下同）80萬元，及
    自起訴狀送達翌日起至清償日止，按年息5 ％計算之利息。
二、被告則以：陳信男為專科畢業，以前從事鑄造業，現在因為
    必須易服勞役，致無人願意僱用，而賴打零工維生，每月收
    入僅約1 萬餘元，沒有其他財產，故無力負擔原告請求之金
    額。陳信男前曾與原告協議由陳信男於102 年9 月前先清償
    信用卡債務後，再行給付賠償，但原告不同意，陳信男確實
    有心解決，希望原告可以體諒。原告所請求的或為家庭所需
    ，然小孩的生活費用乃陳信男請求胞姐墊付，因此尚欠胞姊
    100 餘萬元。至李佳玲則為柬埔寨籍人士，高中畢業，無工
    作經驗，現在亦無工作，主要是照顧小孩等語置辯，並聲明
    ：原告之訴駁回。
三、經查：
  (一)如下事實為兩造所不爭執：
  1.原告與陳信男為夫妻關係，二人育有一女。
  2.原告為大陸地區人士，學歷為高中畢業，98年薪資所得總額
    為36萬9,335 元，99年薪資所得總額為36萬324 元，名下有
    10萬1,980 元之投資1 筆。
  3.陳信男原係鑄造業之受僱人，為專科畢業之學歷，於98年之
    薪資所得總額為53萬8,299 元，99年之薪資所得總額為41萬
    6,626 元，名下無其他申報應納稅之收入或財產，現在從事
    臨時工工作，每月收入約1 萬餘元；李佳玲則為柬埔寨籍人
    士，為國中畢業之學歷，於98年、99年間，均無申報任何應
    納稅之收入或財產。
  4.原告以陳信男係原告之配偶，為有配偶之人，與李佳玲基於
    通姦及相姦之集合犯意，自95年11月14日起至99年4 月間止
    ，在新北市○○區○○路150 之30號5 樓、新北市○○區○
    ○路340 巷1 號2 樓等地同居並發生多次性行為，嗣李佳玲
    於98年10間懷孕後，前往與原告談判，涉有妨害家庭罪嫌，
    而向臺灣士林地方法院檢察署檢察官提出告訴後，經以99年
    度偵續字第391 號妨害家庭案件認被告涉犯通姦、相姦罪嫌
    而聲請簡易判決處刑後，由本院刑事庭以100 年度簡字第29
    號刑事簡易判決陳信男犯通姦罪，處有期徒刑4 月，如易科
    罰金，以1,000 元折算1 日；李佳玲犯相姦罪，處有期徒刑
    4 月，如易科罰金，以1,000 元折算1 日。
  5.原告向醫師陳述其於98年10月得知陳信男外遇，開始有憂鬱
    、失眠等症狀，而自99年1 月14日起前往就醫，並經診斷罹
    患重鬱症。
  (二)上開事實，且有乙種診斷證明書（100 年度附民字第31號卷
    第6 頁、本院卷第46頁）、畢業證書（本院卷第43頁）、本
    院刑事庭100 年度簡字第29號刑事簡易判決（本院卷第7 頁
    ）、臺灣士林地方法院檢察署檢察官99年度偵續字第391 號
    聲請簡易判決處刑書（本院卷第8 頁以下）、稅務電子閘門
    財產所得調件明細表（本院卷第28頁以下）等，附卷可稽，
    並經本院調取臺灣士林地方法院檢察署99年度偵續字第391
    號、本院刑事庭100 年度簡字第29號等卷宗查核無誤，均堪
    認為真實。
四、茲原告主張依據侵權行為損害賠償法律關係，請求被告給付
    非財產上損害賠償，被告則以前開情詞置辯。本院判斷如下
    ：
  (一)按因故意或過失，不法侵害他人之權利者，負損害賠償責任
    ﹔數人共同不法侵害他人之權利者，連帶負損害賠償責任；
    不法侵害他人之身體、健康、名譽、自由、信用、隱私、貞
    操，或不法侵害其他人格法益而情節重大者，被害人雖非財
    產上之損害，亦得請求賠償相當之金額；前2 項規定，於不
    法侵害他人基於父、母、子、女或配偶關係之身份法益而情
    節重大者，準用之，民法第184 條第1 項前段、第185 條第
    1 項前段、第195 條第1 項前段、第3 項定有明文。次按侵
    權行為係指違法以及不當加損害於他人之行為而言，至於侵
    害係何權利，要非所問。而所謂違法以及不當，不僅限於侵
    害法律明定之權利，即違反保護個人法益之法規，或廣泛悖
    反規律社會生活之根本原理的公序良俗者，亦同。通姦之足
    以破壞夫妻間之共同生活而非法之所許，此從公序良俗之觀
    點可得斷言，不問所侵害係何權利，對於配偶之他方應構成
    共同侵權行為。婚姻係以夫妻之共同生活為其目的，配偶應
    互相協力保持其共同生活之圓滿安全及幸福，而夫妻互守誠
    實，係為確保其共同生活之圓滿安全及幸福之必要條件，故
    應解為配偶因婚姻契約而互負誠實之義務，配偶之一方行為
    不誠實，破壞共同生活之圓滿安全及幸福者，即為違反因婚
    姻契約之義務而侵害他方之權利（最高法院55年台上字第20
    53號判例參照）。而不法侵害他人之人格權，被害人受有非
    財產上損害，請求加害人賠償相當金額之慰撫金時，法院對
    於慰撫金之量定，應斟酌實際加害情形、所造成之影響、被
    害人痛苦之程度、兩造之身份地位經濟情形及其他各種狀況
    ，以核定相當之數額（最高法院47年台上字第1221號、51年
    台上字第223 號判例參照）。
  (二)本件被告不爭執確有於原告主張之時、地，為通姦、相姦之
    行為。揆之上揭規定及判例意旨，應認已侵害原告之身分上
    權利，原告自得依據上揭民法第184 條第1 項前段、第185
    條第1 項前段、第195 條第1 項、第3 項之規定，請求被告
    連帶給付非財產上之損害賠償。
  (三)原告主張因被告侵權行為，致其精神上受有重大損害，並因
    此罹患「重鬱症」之疾病，需持續就醫等情，亦為被告所不
    爭執，且有上述診斷證明書可憑，堪信原告主張為真實。而
    夫妻一方因他方與第三人有通姦行為，於感情上受打擊，精
    神上必感重大痛苦，對其人格權之侵害情節要屬重大。茲原
    告因被告行為而罹患上開精神上疾病，受有重大精神上痛苦
    。本院審酌兩造各如前載不爭執事實之學歷、生活狀況、資
    力及被告上開侵權行為之態樣，與原告所受痛苦之程度等一
    切情狀，認關於被告二人之通姦、相姦之侵權行為，應連帶
    賠償原告非財產上損害之金額以45萬元為適當，原告所為請
    求，應認於此金額範圍內，洵無不合。超逾部分之請求，則
    不能認為有據。
  (四)第按民法第213 條第2 項所謂因回復原狀而應給付金錢者，
    例如所侵害者為金錢，則應返還金錢，如所侵害者為取得利
    益之物，則於返還原物外，更應給付金錢抵償其所得利益，
    始克回復原狀。是我民法明定身體健康之傷害，應為金錢賠
    償（民法第193 條、第195 條第1 項前段），此即民法第21
    3 條第1 項所謂法律另有規定，固無適用同條第2 項規定之
    餘地。惟侵權行為人支付該金錢遲延時，被害人非不得依民
    法第233 條第1 項規定請求法定利息。而給付無確定期限者
    ，債務人於債權人得請求給付時，經其催告而未為給付，自
    受催告時起，負遲延責任。其經債權人起訴而送達訴狀，或
    依督促程序送達支付命令，或為其他相類之行為者，與催告
    有同一之效力；遲延之債務，以支付金錢為標的者，債權人
    得請求依法定利率計算之遲延利息，民法第229 條第2 項、
    第233 條第1 項前段分別定有明文。又應付利息之債務，其
    利率未經約定，亦無法律可據者，週年利率為5 ％，亦為同
    法第203 條所明定。被告對原告連帶負前述金額賠償之給付
    義務，經原告起訴並送達起訴狀繕本後，迄今仍未給付，原
    告自得於其得請求被告給付之範圍內，本於前揭民法第229
    條第2 項、第233 條第1 項前段及第203 條規定，請求被告
    給付遲延利息，原告於此請求被告自起訴狀繕本送達（於10
    0 年3 月7 日寄存送達經過20日發生送達效力）翌日即自10
    0 年3 月28日起至清償日止，按年息5 ％計付利息，於法洵
    屬有據。惟逾此所為利息之請求，則屬無憑。
五、從而，原告主張依據侵權行為損害賠償之法律關係，訴請被
    告給付，應認於其請求被告給付45萬元，及自100 年3 月28
    日起至清償日止，按年息5 ％計付利息範圍內，為有理由，
    應予准許。逾此部分所為之請求，則為無理由，應予駁回。
六、本判決所命之給付為未逾50萬元者，依民事訴訟法第389 條
    第1 項第5 款規定，應由本院依直權宣告假執行。至兩造其
    餘攻擊防禦方法，經本院悉予審酌後，認均無礙於本件之判
    斷，於茲不贅。
七、據上論結，原告之訴為一部有理由、一部無理由，依民事訴
    訟法第85條第2 項、第389 條第1 項第5 款判決如主文。
中    華    民    國  100     年    11    月    10    日
                  民事第二庭  法  官  蕭錫証
以上正本證明與原本無異。
如對本判決上訴，應於判決送達後20日內向本院提出上訴狀，若
委任律師提起上訴者，應一併繳納上訴審裁判費，否則本院得不
命補正逕行駁回上訴。
中    華    民    國  100     年    11    月    11    日
                              書記官  何婉菁